【裁判字號】    97,訴,279
【裁判日期】    970805
【裁判案由】    違反槍砲彈藥刀械管制條例
【裁判全文】
臺灣士林地方法院刑事判決              97年度訴字第279 號
公  訴  人  臺灣士林地方法院檢察署檢察官
被      告  丙○○
            乙○○
共      同
指定辯護人  本院公設辯護人甲○○
上列被告等因違反槍砲彈藥刀械管制條例案件，經檢察官提起公
訴（96年度偵字第10123 號），本院判決如下：
    主  文
丙○○共同未經許可，持有可發射子彈具有殺傷力之改造手槍，
處有期徒刑參年貳月，併科罰金新臺幣伍萬元，罰金如易服勞役
，以新臺幣壹仟元折算壹日。扣案之改造手槍壹枝（含彈匣壹個
，槍枝管制編號：0000000000號）及子彈參顆均沒收。
乙○○未經許可，寄藏可發射子彈具有殺傷力之改造手槍，處有
期徒刑壹年捌月，併科罰金新臺幣參萬元，罰金如易服勞役，以
新臺幣壹仟元折算壹日。扣案之改造手槍壹枝（含彈匣壹個，槍
枝管制編號：0000000000號）及子彈參顆均沒收。
    事  實
一、丙○○、乙○○明知可發射子彈具有殺傷力之改造手槍及具
    有殺傷力之子彈，均係違禁物品，未經中央主管機關許可不
    得非法持有或寄藏，丙○○竟先基於持有具有殺傷力改造手
    槍與子彈之犯意，於民國94年夏天某日，自真實年籍姓名不
    詳、綽號「阿勇」之成年男子處，取得具有殺傷力之仿WALT
    HER 廠PPK/S 型半自動手槍製造之改造手槍1 枝（含彈匣1
    個，槍枝管制編號：0000000000號）及具有殺傷力之改造子
    彈6 顆，以供抵償「阿勇」積欠丙○○之新臺幣2 萬元債務
    後，未經許可，將之置放在臺北縣淡水鎮水碓25巷16號1 樓
    日落山莊住處，無故持有之。迨96年8 月2 日晚上7 時15分
    許，丙○○與乙○○共同基於持有具有殺傷力之改造手槍與
    子彈之犯意，共持上開槍、彈，前往臺北縣淡水鎮賢孝里後
    洲子2 號丙○○當時另一住處之附近菜園試槍，惟因丙○○
    不諳槍枝性能，誤觸板機，不慎發射1 顆子彈，擊中自己左
    大腿致受有槍傷，乙○○旋將丙○○揹往臺北縣淡水鎮賢孝
    里後洲子2 號，而丙○○因恐遭警查獲，爰將上開具有殺傷
    力之改造手槍1 枝及子彈5 顆交由乙○○藏放，丙○○則隨
    即於同日晚上8 點多，自行撥打119 電話，經救護車將之送
    往淡水馬偕紀念醫院診治。乙○○於受託後，先將系爭槍、
    彈藏放於臺北縣淡水鎮水碓25巷16號1 樓日落山莊其當時與
    丙○○同住之處，翌（3） 日晚間10時許，乙○○再以毛巾
    包裹槍、彈後裝於袋中，持交不知情之少年張００，寄藏在
    少年位於臺北縣淡水鎮○○路ＸＸ號住所。嗣因醫院通報槍
    傷事件，經警循線追查，丙○○始供出前情，由乙○○帶同
    警方前往少年張００住處，因而查獲起出上揭具有殺傷力之
    改造手槍1 枝及子彈5 顆（業經實際鑑驗試射2 顆，餘3 顆
    ）。
二、案經臺北縣政府警察局淡水分局報請臺灣士林地方法院檢察
    署檢察官偵查起訴。
    理  由
壹、程序部分：
一、按「被告以外之人於審判外之言詞或書面陳述，除法律有規
    定者外，不得作為證據」，刑事訴訟法第159 條第1 項固有
    明文，然「鑑定之經過及其結果，應命鑑定人以言詞或書面
    報告」，同法第206 條第1 項亦規定甚明。是鑑定人以「書
    面」為鑑定報告提出於法院，依刑事訴訟法第159 條第1 項
    立法理由及同法第206 條第1 項規定，即具有證據能力。又
    法院或檢察官得囑託醫院、學校或其他相當之機關、團體為
    鑑定，或審查他人之鑑定，並準用第203 條至第206 條之1
    之規定，刑事訴訟法第208 條第1 項亦定有明文。依此，檢
    察官對於偵查中之案件，認須實施鑑定者，固應就具體個案
    ，選任鑑定人或囑託鑑定機關（團體）為之；但對於司法警
    察機關調查中之案件，或有量大或急迫之情形，為因應實務
    之現實需求，如檢察官針對該類案件之性質（例如：查扣之
    毒品必須檢驗其成份、對於施用毒品之犯罪嫌疑人必須檢驗
    其體內有無毒品代謝反應、對於查扣之槍砲彈藥必須檢驗有
    無殺傷力、對違反野生動物保育法案件必須鑑定是否屬於保
    育類動物案件等），認為當然有鑑定之必要者，經參考法務
    部92年5 月20日法檢字第092080203 號函送之法務部「因應
    刑事訴訟法修正工作小組」研討之刑事訴訟法修正相關議題
    第21則之共識結論，以及臺灣高等法院於92年8 月1 日舉行
    之刑事訴訟法新制法律問題研討會第3 則法律問題研討結果
    之多數說（見司法院92年8 月印行「刑事訴訟法新制法律問
    題彙編」第15頁至第18頁），基於檢察一體原則，得由該管
    檢察長對於轄區內之案件，以事前概括選任鑑定人或囑託鑑
    定機關（團體）之方式，俾便轄區內之司法警察官、司法警
    察對於調查中之此類案件，得即時送請事前已選任之鑑定人
    或囑託之鑑定機關（團體）實施鑑定，該鑑定人或鑑定機關
    （團體）亦應視同受承辦檢察官所選任或囑託而執行鑑定業
    務，其等出具之書面鑑定報告應屬刑事訴訟法第206 條所定
    之傳聞例外，當具有證據能力（法務部92年9 月1 日法檢字
    第0920035083號函參照）。從而，本件扣案之槍枝、子彈，
    經由查獲之警察單位依先前轄區檢察署檢察長事前概括選任
    鑑定機關即內政部警政署刑事警察局實施鑑定，該鑑定機關
    所出具之96年8 月13日刑鑑字第0960121492號槍彈鑑定書，
    即具有證據能力而得為本案之證據。
二、被告丙○○、乙○○及共同指定辯護人對於本判決所引用之
    下列各項證據方法之證據能力，於本院審理時均表示無意見
    ，且於法院調查證據時，知有刑事訴訟法第159 條第1 項不
    得為證據之情形，亦未於言詞辯論終結前聲明異議，茲審酌
    該等言詞陳述及書面陳述作成時之情況，並無不宜作為證據
    之情事，依刑事訴訟法第159 條之5 之規定，自得作為證據
    ，合先敘明。
貳、實體部分：
一、上揭事實，業據被告丙○○、乙○○於最後一次警詢、檢察
    官偵查及本院調查、審理時皆坦承不諱，彼等亦均以證人身
    分於偵查中具結作證，且經證人即少年張００於警詢中證述
    明確，互核相符，並有扣案如事實欄所述之改造手槍1 枝、
    子彈5 顆、被告丙○○受傷照片7 張、槍枝走火現場照片及
    少年張００藏放槍、彈照片26張、警製現場勘察報告1 份在
    卷可資佐證。又上開扣案物品經送內政部警政署刑事警察局
    以性能檢驗法及試射法鑑驗結果：1.改造槍枝部分（含彈匣
    1 個，槍枝管制編號：0000000000號）：認係由仿WALTHER
    廠PPK/ S型半自動手槍製造之槍枝，換裝土造金屬槍管而成
    ，擊發功能正常，可供擊發適用子彈使用，認具殺傷力。2.
    送鑑改造子彈5 顆部分：認均係非制式子彈，由金屬彈殼組
    合直徑約8.0+-0.5mm金屬彈頭而成，採樣2 顆試射，均可擊
    發，認具殺傷力等情，有該局96年8 月13日刑鑑字第096012
    1492號槍彈鑑定書1 份附卷可稽。被告丙○○雖曾辯稱：伊
    要乙○○將扣案之槍、彈丟掉云云，惟查，被告乙○○已自
    承其受丙○○之託而寄藏槍、彈之犯行，扣案之槍、彈亦確
    係因乙○○之託付，而自少年張００住處查獲，足徵被告乙
    ○○所供屬實，被告丙○○所辯洵非實在，且被告丙○○此
    部分辯詞亦無礙於被告2 人犯行之認定。綜上所述，本件事
    證明確，被告丙○○、乙○○2 人之自白與事實相符，其等
    犯行堪予認定，皆應依法論科。
二、本件改造手槍、子彈，分別屬於槍砲彈藥刀械管制條例第4
    條第1 項第1 、2 款所稱之槍砲及彈藥，核被告丙○○所為
    ，係犯槍砲彈藥刀械管制條例第8 條第4 項之未經許可，持
    有可發射子彈具有殺傷力之改造手槍罪、同條例第12條第4
    項之未經許可，持有子彈罪。核被告乙○○所為，係犯槍砲
    彈藥刀械管制條例第8 條第4 項之未經許可，寄藏可發射子
    彈具有殺傷力之改造手槍罪、同條例第12條第4 項之未經許
    可，寄藏子彈罪。起訴書認被告乙○○所為，係犯槍砲彈藥
    刀械管制條例第8 條第4 項之未經許可，持有可發射子彈具
    有殺傷力之改造手槍罪、同條例第12條第4 項之未經許可，
    持有子彈罪，惟起訴書犯罪事實欄已明確記載被告乙○○寄
    藏系爭改造槍枝及子彈之事實，爰予更正之。被告丙○○同
    時、地未經許可持有具殺傷力之改造手槍1 枝及子彈6 顆，
    被告乙○○同時、地未經許可寄藏具殺傷力之改造手槍1 枝
    及子彈5 顆，分別係以一持有、寄藏行為同時各觸犯上開二
    罪名，為想像競合犯，應依刑法第55條之規定，被告丙○○
    從一重之槍砲彈藥刀械管制條例第8 條第4 項之未經許可，
    持有可發射子彈具有殺傷力之改造手槍罪處斷，被告乙○○
    則從一重之槍砲彈藥刀械管制條例第8 條第4 項之未經許可
    ，寄藏可發射子彈具有殺傷力之改造手槍罪處斷（最高法院
    74年臺上字第3400號判例參照）。被告丙○○、乙○○就同
    持系爭槍、彈進行試射部分，有犯意聯絡及行為分擔，均應
    論以共同正犯。被告乙○○因寄藏而持有槍、彈之行為，為
    寄藏之低度行為，不另論持有槍、彈罪。
三、被告丙○○、乙○○之共同指定辯護人為被告利益辯護以：
    被告2 人於偵、審中自白犯罪，且供出槍、彈去向，其行為
    應符合槍砲彈藥刀械管制條例第18條第4 項規定，應予以減
    輕其刑。惟按，槍砲彈藥刀械管制條例第18條第4 項規定，
    犯本條例之罪，於偵查或審判中自白，並供述全部槍砲、彈
    藥、刀械之來源及去向，因而查獲或因而防止重大危害治安
    事件之發生者，減輕或免除其刑。拒絕供述或供述不實者，
    得加重其刑至3 分之1 。按上開減輕或免除其刑之規定，其
    立法本旨在鼓勵犯前揭條例之罪者自白，如依其自白進而查
    獲該槍彈、刀械之來源供給者及所持有之槍彈、刀械去向，
    或因而防止重大危害治安事件之發生時，既能及早破獲相關
    之犯罪集團，並免該槍彈、刀械續遭持為犯罪所用，足以消
    彌犯罪於未然，自有減輕或免除其刑，以啟自新之必要，故
    犯該條例之罪者，雖於偵查或審判中自白，若並未因而查獲
    該槍砲、彈藥、刀械之來源及去向，即與上述規定應減輕或
    免除其刑之要件不合（最高法院95年度臺上字6934號、96年
    度臺上字第1962號判決意旨參照）。查被告丙○○係因槍枝
    不慎走火，致擊發子彈誤傷自己左大腿，送醫就診，經警就
    相關疑點追查詢問後，自白犯罪，其雖供述所轉手之流向為
    被告乙○○，但並未將自己原持有之上揭違禁物所取得之來
    源「阿勇」之資料交代清楚，故未因而使犯罪偵查人員得以
    一併查獲相關涉案者，是被告丙○○固自白犯罪，究與槍砲
    彈藥刀械管制條例第18條第4 項規定之構成要件未合，自無
    法邀該規定減輕或免除其刑之寬典。至於被告乙○○部分，
    其已自白犯罪，並交代系爭槍、彈之來源為被告丙○○，且
    供出所轉手之流向為少年張００，並因而查獲，故就被告乙
    ○○部分依槍砲彈藥刀械管制條例第18條第4 項規定減輕其
    刑。
四、爰分別審酌被告丙○○、乙○○未經許可持有及寄藏改造手
    槍及子彈之時間、邇來臺灣地區槍枝泛濫，不法之徒每以擁
    槍自重，輕則用以恐嚇勒索，欺壓善良，重則持以殺人搶劫
    ，使一般民眾聞槍色變，危害社會治安至深且鉅，被告2 人
    雖未持扣案之改造手槍及子彈用以犯罪，然其既將槍、彈攜
    出並進行試射，不慎造成丙○○受傷，所為實已破壞社會秩
    序、被告丙○○於案後先係否認犯罪，嗣因警方追查，始坦
    認犯行，被告乙○○則於犯後始終承認犯罪，併其個人之智
    識程度、生活狀況、犯罪之動機、目的、手段等一切情狀，
    分別量處如主文所示之刑，並就罰金部分諭知易服勞役之折
    算標準。
五、另被告丙○○、乙○○2 人犯罪行為終了時間為96年8 月3
    日，非屬中華民國96年罪犯減刑條例第2 條所定之96年4 月
    24日限制時日之前所犯，故不予減刑，併此說明。
六、扣案之仿WALTHER 廠PPK/S 型半自動手槍之改造手槍1 枝（
    含彈匣1 個，槍枝管制編號：0000000000號）及子彈3 顆，
    依槍砲彈藥刀械管制條例第8 條第4 項之規定未經許可，不
    得寄藏、持有，皆為違禁物，均應依刑法第38條第1 項第1
    款宣告沒收。至扣案原具有殺傷力之子彈2 顆，雖屬違禁物
    ，然業經警於鑑定時試射擊發完畢，已滅失殺傷力，即非違
    禁物，毋庸為沒收之諭知。
據上論斷，應依刑事訴訟法第299 條第1 項前段，槍砲彈藥刀械
管制條例第8 條第4 項、第12條第4 項、第18條第4 項，刑法第
11條前段、第28條、第55條、第42條第3 項前段、第38條第1 項
第1 款，判決如主文。
本案經檢察官張紜瑋到庭執行職務。
中    華    民    國    97    年    8     月    5     日
                  刑事第五庭審判長法  官  李育仁
                                  法  官  許辰舟
                                  法  官  黃潔茹
以上正本證明與原本無異。
如不服本判決，應於判決送達後10日內，向本院提出上訴狀。
                                  書記官  柳瑞宗
中    華    民    國    97    年    8     月    5     日
附錄本案論罪科刑法條全文：
槍砲彈藥刀械管制條例第8 條第4 項
未經許可，持有、寄藏或意圖販賣而陳列第1 項所列槍枝者，處
3 年以上10 年以下有期徒刑，併科新臺幣700 萬元以下罰金。
槍砲彈藥刀械管制條例第12條第4 項
未經許可，持有、寄藏或意圖販賣而陳列子彈者，處5 年以下
有期徒刑，併科新台幣300 萬元以下罰金。


司法院資訊處製作；財團法人民間司法改革基金會備份。
